臺灣高等法院臺中分院刑事判決　　　　100年度上訴字第821號
上　訴　人
即　被　告　李俊燈
指定辯護人　本院公設辯護人　郭博益
上列上訴人因違反槍砲彈藥刀械管制條例案件，不服臺灣臺中地
方法院99年度訴字第2472號中華民國100年3月21日第一審判決（
起訴案號：臺灣臺中地方法院檢察署99年度偵字第11959 號），
提起上訴，原審判決如下：
    主  文
上訴駁回。
    犯罪事實
一、李俊燈曾因竊盜、偽造文書、施用第一級毒品及施用第二級
    毒品等罪，經法院分別判處有期徒刑1年6月、3月、9月、5
    月，並經裁定應執行有期徒刑2年7月確定，於民國94年9月
    23日假釋出監，至94年11月19日假釋期滿未經撤銷假釋，以
    執行完畢論。李俊燈明知槍砲彈藥刀械管制條例所列管之槍
    枝、子彈，非經中央主管機關許可，不得持有，竟基於持有
    具殺傷力之槍枝及子彈之犯意，於99年1月間某日，在臺中
    市清水區（改制前為臺中縣清水鎮○○○道路旁，向年約40
    歲綽號「二齒」之「王智宏」，以新臺幣18萬元之價格，購
    買如附表編號1、3所示之具殺傷力之改造手槍、制式手槍各
    一支及具殺傷力之口徑9mm制式子彈5顆、金屬彈殼組合直徑
    8.9±0.5mm金屬彈頭之非制式子彈1顆、金屬彈殼組合直徑
    9.0±0.5mm金屬彈頭之非制式子彈1顆（另有如附表所示其
    餘不具殺傷力之改造手槍及子彈）後，即未經許可而持有之
    。嗣於99年5月4日上午4時50分許，李俊燈攜帶上開槍、彈
    ，駕車前往臺中市沙鹿區（改制前為臺中縣沙鹿鎮○鎮○路
    ○段2號便利商店購物時，為警查獲，並扣得如附表所示之槍
    枝及子彈。
二、案經臺中市政府警察局（改制前為臺中市警察局）移送臺灣
    臺中地方法院檢察署檢察官偵查起訴。
    理    由
一、證據能力方面：
  (一)按法院或檢察官依刑事訴訟法第208條規定囑託醫院、學
      校或其他相當之機關、團體為鑑定時，祇須其以言詞或書
      面提出之鑑定報告，符合刑事訴訟法第206條第1項、第20
      8條所規定之形式要件，即具有證據能力，此即屬於刑事
      訴訟法第159條第1項所稱「法律有規定」之特別情形。又
      刑事訴訟之鑑定，為證據調查方法之一種，係指由具有特
      別知識經驗之人或機關，就特別需要特殊知識經驗之事項
      ，予以鑑識、測驗、研判及斷定，供為法院或檢察官認定
      事實之參考。刑事訴訟法第198條規定：「鑑定人由審判
      長、受命法官或檢察官就下列之人選任一人或數人充之：
      一、就鑑定事項有特別知識經驗者。二、經政府機關委任
      有鑑定職務者。」第208第1項前段規定：「法院或檢察官
      得囑託醫院、學校或其他相當之機關、團體為鑑定」即本
      此旨。是上級檢察機關首長基於辦案實務需要，函示指定
      某類特殊案件之待鑑事項，囑託某一或某些特別具有該項
      專門知識經驗之機關，予以鑑定，並非法所不許。從而，
      警察機關逕依該函示辦理，按諸檢察一體及檢察官指揮調
      、偵查之原則，難認於法不合（最高法院96年度台上字第
      4177號判決要旨參照）。本件扣案之槍彈經內政部警政署
      刑事警察局（下稱刑事警察局）鑑定後，由該局所出具之
      鑑定書（見99年度偵字第11959號偵查卷第28至31頁)，係
      由警察機關依照上級檢察機關首長函文指示，送請刑事警
      察局（查刑事警察局係經臺灣高等法院檢察署檢察長概括
      選任為有關槍砲、彈藥及火藥殘跡之鑑定機關）進行鑑定
      所得之結果，並已載明其鑑定方法與鑑驗之結果，而符合
      鑑定報告之法定記載要件，參照上開說明，自具有證據能
      力。另原審囑託刑事警察局為槍彈殺傷力之鑑定，經該局
      所出具之鑑定書（見原審卷第65頁），亦符合上開法律規
      定，自有證據能力。
  (二)按有事實足認被告或犯罪嫌疑人有最輕本刑為 3年以上有
      期徒刑之罪嫌，並危害國家安全或社會秩序情節重大，而
      有相當理由可信其通訊內容與本案有關，且不能或難以其
      他方法蒐集或調查證據者，得發通訊監察書。前項通訊監
      察書，偵查中由檢察官依司法警察機關聲請或依職權以書
      面記載第11條之事項，並敘明理由、檢附相關文件，聲請
      該管法院核發。通訊保障及監察法第5條第1項第1款、第2
      項定有明文。查下列經引用被告所使用的門號0000000000
      行動電話之監聽錄音譯文，業經原審核准在案，有詳載案
      由、監察電話、對象、時間之99年聲監字第431號通訊監
      察書、通話譯文紀錄附卷可參（見99年度核退字第778號
      偵查卷第22至49頁)，復經原審調取該案通訊監察全卷，
      查明無誤，自係依法所為之監聽；且審酌電話監聽侵害被
      告權益之種類及輕重、對於被告訴訟上防禦不利益之程度
      、犯罪所生之危害或實害等情形，兼顧人權保障及公共利
      益之均衡維護，堪認此部分電話監聽合於比例原則，自具
      有證據能力。又按通訊監察錄音之譯文，僅屬依據監聽錄
      音結果予以翻譯之文字，固具文書證據之外觀，惟實際上
      仍應認監聽所得之錄音帶或光碟，始屬調查犯罪所得之證
      物；刑事訴訟法第165條之1第2項所稱之證物，如其蒐證
      程式合法，並經合法調查，自具證據能力。因此檢察官如
      提出通訊監察錄音之譯文為其證據方法，實乃以其監聽所
      得之錄音帶或光碟，為調查犯罪所得之證物，法院本應依
      刑事訴訟法第165條之1所列之方法調查，以判斷該錄音帶
      或光碟是否與通訊監察錄音之譯文相符。而監聽錄音製作
      之譯文，雖通常為偵查犯罪機關單方面製作，然若被告或
      訴訟關係人對其真實性並無爭執，經法院於審判期日提示
      譯文供當事人辨認、表示意見並為辯論者，程式自屬適法
      （最高法院95年度台上字第295號、94年度台上字第4665
      號判決要旨參照）。查本案卷內之上開電話監聽，取證程
      序未見違法情事，已如前述；而警方依監聽錄音所製作之
      譯文，經提示予公訴人、被告李俊燈及辯護人後，迄言詞
      辯論終結前均無異議，被告並坦承譯文確為其通話之內容
      等語（見原審卷第36頁背面），則依上開說明，本案卷內
      通訊監察譯文自具證據能力。
  (三)按被告以外之人（含證人、鑑定人、告訴人、被害人或共
      同被告）於審判外之陳述，雖不符刑事訴訟法第159條之1
      至第159條之4等規定，而經當事人於審判程序同意作為證
      據，法院審酌該言詞陳述或書面陳述作成時之情況，認為
      適當者，亦得為證據；當事人、代理人或辯護人於法院調
      查證據時，知有刑事訴訟法第159條第1項不得為證據之情
      形，而未於言詞辯論終結前聲明異議者，視為有前項之同
      意，刑事訴訟法第159條之5第1、2項規定甚明。其立法意
      旨在於傳聞證據未經當事人之反對詰問予以核實，原則上
      先予排除。惟若當事人已放棄反對詰問權，於審判程序中
      表明同意該等傳聞證據可作為證據；或於言詞辯論終結前
      未聲明異議，基於尊重當事人對傳聞證據之處分權，暨證
      據資料愈豐富，愈有助於真實發見之理念，且強化言詞辯
      論主義，使訴訟程序得以順暢進行，上開傳聞證據亦均具
      有證據能力。查證人吳彥慧於警詢時之陳述，業經本院於
      審理期日踐行調查證據程序，檢察官、被告及其辯護人均
      未爭議其證據能力。本院審酌該證據之製作及取得，並無
      證據顯示有何違背程序規定而欠缺適當性之情事，認以之
      為證據亦屬適當，依據上述說明，應認具有證據能力。
二、上開犯罪事實，業據上訴人即被告李俊燈於原審審理時坦承
    不諱（見原審卷第80、82頁），核與證人即被告之同車友人
    吳彥慧於警詢陳述本案之槍彈係被告所有及查扣經過等情相
    符（見警卷第14至16頁），並有如附表所示之槍枝及子彈扣
    案可佐，而附表所示之槍枝及子彈，經送請內政部警政署刑
    事警察局鑑定結果，認為具有殺傷力（附表編號1、3、4，
    及5至7具殺傷力之子彈部分），有該局99年6月28日刑鑑字
    第0990070864號鑑定書及100年1月3日刑鑑字第0990163465
    號函在卷可佐（見99年度偵字第11959號偵查卷第28至31頁
    、原審卷第65頁）。被告在本院審理中雖辯稱：我向「二齒
    」之人購買附表編號3所示的手槍時，有看到「二齒」更換
    零件，並組裝他自己磨的鐵管進去，故該把槍枝應非制式手
    槍等語。惟本案被扣案的槍枝共三支，經送請內政部警政署
    刑事警察局鑑定結果，該局已就認定該三支槍枝是否改造或
    制式手槍及是否具有殺傷力等情形，詳細說明其認定的理由
    （詳如附表鑑定結果欄所示），並有各該槍枝的拆解相片可
    參；而該鑑定書中並沒有提及附表編號3 所示的手槍的槍管
    有經改造情形，並明確表明附表編號3 所示的手槍，為菲律
    賓ARMSCOR廠製，槍號0000000，且槍管內具六條右旋來復線
    ；復參酌附表編號1所示槍枝，該局認有「車通槍管內阻鐵
    、換裝土造金屬滑套而成」情形；而附表編號2所示槍枝則
    認有「換裝土造金屬槍管而成」情形，顯見該局於鑑定時就
    各該槍枝的槍管是否有改造情形，已詳加注意。再者，被告
    在警詢、偵查及原審審理中均未主張該菲律賓ARMSCOR廠製
    手槍有遭更換零件，並另行組裝鐵管情形，嗣於本院審理中
    始為上開辯解，其辯解與鑑定所示情形不符；又被告自86年
    間起，即多次因非法持有或寄藏改造手槍被法院判處罪刑在
    案，有臺灣高等法院被告前案紀錄表在卷可參，顯見被告對
    於槍枝是否改造或制式，應較一般人更為了解，本院認其辯
    解難予採信。本案事證明確，被告犯行足以認定。又本案事
    證已經明確，被告聲請將附表編號3所示槍枝送鑑定是否有
    改造有情形，即無必要。
三、核被告所為，係犯槍砲彈藥刀械管制條例第7條第4項之非法
    持有手槍罪、同條例第8條第4項之非法持有可發射子彈具有
    殺傷力之改造手槍罪、同條例第12條第 4項之非法持有子彈
    罪。被告以同一持有槍、彈之行為，同時觸犯上開數罪，為
    想像競合犯，應依刑法第55條規定從一重之非法持有手槍罪
    論處。公訴意旨雖未記載被告持有具殺傷力之金屬彈殼組合
    直徑9.0±0.5mm金屬彈頭之非制式子彈1顆之事實（起訴書
    認此顆係不具殺傷力），然此與前揭經起訴論罪之持有子彈
    部分，具實質上一罪關係，應為起訴效力所及，基於審判不
    可分原則，本院應併予審理。被告曾因竊盜、偽造文書、施
    用第一級毒品及施用第二級毒品等案件，經法院分別判處有
    期徒刑1年6月、3月、9月、5月，嗣經裁定應執行有期徒刑2
    年7月確定，於94年9月23日假釋出監，至94年11月19日期滿
    未經撤銷假釋，以執行完畢論，此有臺灣高等法院被告前案
    紀錄表在卷可參，其於徒刑執行完畢，5年以內故意再犯本
    件有期徒刑以上之罪，為累犯，應依刑法第47條第1項之規
    定加重其刑。
四、原審認被告罪證明確，並適用槍砲彈藥刀械管制條例第7條
    第4項、第8條第4項、第12條第4項，刑法第11條、第55條、
    第47條第1項、第42條第3項前段、第38條第1項第1款規定，
    並審酌被告有多次犯罪前科之品行（參卷附臺灣高等法院被
    告前案紀錄表）、國中畢業之智識程度、以工為業而經濟小
    康之生活狀況（見警卷第1頁被告警詢筆錄受詢問人資料)，
    犯罪之動機、手段、其非法擁槍自重，數量非單一，雖未持
    以犯罪，惟攜帶外出，對社會治安之潛在危害非小，其經員
    警盤問即主動交出槍彈並始終坦承犯行，犯後態度良好等一
    切情狀，量處有期徒刑六年，併科罰金新台幣八萬元，併就
    罰金刑部分，諭知易服勞役之折算標準，以示懲儆。及敘明
    如附表編號1、3所示槍枝，屬違禁物，應依刑法第38條第1
    項第1款規定宣告沒收。另扣案具有殺傷力之子彈8顆，既皆
    經鑑定試射，不再具有子彈之構造及功能，所餘彈殼已非違
    禁物，應屬待廢棄之物品，毋庸予以宣告沒收。並就後述不
    另成立犯罪部分，不另為無罪諭知。核其認事用法並無不合
    ，量刑亦稱妥適，被告上訴意旨認其不成立持有制式手槍罪
    ，為無理由，應予駁回。
五、另外被告係經人舉發非法持有槍彈，臺灣臺中地方法院檢察
    署檢察官乃依司法警察機關之請求，聲請原審於99年3月18
    日核發99年聲監字第431號通訊監察書，對被告所持用的門
    號0000000000行動電話監聽結果，發現其於99年3月19日、
    99 年3月21日之通訊內容涉及非法持有槍枝，此有99年度聲
    監字第431號通訊監察書、通話譯文紀錄在卷可憑（見99年
    度核退字第778號偵查卷第22、23、26頁），復經原審調取
    該案通訊監察全卷，查明無誤，被告亦坦承卷附監聽譯文所
    提到的槍枝，即為本案查扣之槍枝等語（見原審卷第80頁背
    面)，則被告前開犯行，在其於99年5月4日上午4時50分許為
    警查獲前，已為有偵辦犯罪職權之司法警察人員所發覺，是
    本案員警查獲被告為通緝犯並盤問其所持有槍、彈之下落時
    ，被告雖能主動交付員警查扣，亦僅屬犯後態度之量刑審酌
    之範疇，尚不符合自首減輕其刑之規定。又刑法第59條之酌
    量減輕其刑，必於犯罪之情狀，在客觀上足以引起一般同情
    ，認為即予宣告法定低度刑期，猶嫌過重者，始有其適用，
    至於被告無前科，素行端正，子女眾多等情狀，僅可為法定
    刑內從輕科刑之標準，不得據為酌量減輕之理由（最高法院
    51年台上字第899號判例參照)。被告的原審辯護人雖以被告
    未曾持扣案槍彈犯罪，情節尚屬輕微，且於偵審中坦承犯行
    ，深具悔意，家中亦有父母及已成植物人之兄長需照顧等情
    ，請求依刑法第59條規定酌減其刑。惟本件被告非法持有槍
    彈，其數量非少，雖未持以犯罪，然攜帶外出，對社會治安
    自有潛在之危害，且其本案前後（98年11月10日、100年1
    月27日），尚有另因非法寄藏改造手槍行為被查獲，難認被
    告之犯罪情狀顯可憫恕；至其犯後態度及家庭狀況，依上開
    判例意旨，亦僅可於法定刑內從輕科刑，尚難認客觀上有何
    足以引起一般人同情之處，自無從依刑法第59條規定酌減其
    刑，均附此敘明。
六、公訴意旨另以：被告李俊燈上開犯罪行為，同時另持有具殺
    傷力之金屬彈殼組合直徑8.9（±0.5）mm金屬彈頭之非制式
    子彈3顆部分，亦涉有槍砲彈藥刀械管制條例第12條第4項非
    法持有子彈罪嫌。經查：
  (一)按犯罪事實應依證據認定之，無證據不得認定犯罪事實；
      又不能證明被告犯罪或其行為不罰者，應諭知無罪之判決
      ，刑事訴訟法第154條第2項第301條第1項分別定有明文
      。又所謂認定犯罪事實之證據，係指足以認定被告確有犯
      罪行為之積極證據而言，該項證據自須適合於被告犯罪事
      實之認定，始得採為斷罪之資料；且如未能發現相當確實
      證據，或證據不足以證明，自不能以推測或擬制之方法，
      以為裁判之基礎；而認定犯罪事實所憑之證據，雖不以直
      接證據為限，間接證據亦包括在內，然而無論直接證據或
      間接證據，其為訴訟上之證明，須於通常一般人均不致有
      所懷疑，而得確信其為真實之程度者，始得據為有罪之認
      定，倘其證明尚未達到此一程度，而有合理之懷疑存在時
      ，即難遽採為不利被告之認定（最高法院76年台上字第49
      86號判例參照）。另刑事訴訟法第161條第1項規定：檢察
      官就被告犯罪事實，應負舉證責任，並指出證明之方法。
      因此，檢察官對於起訴之犯罪事實，應負提出證據及說服
      之實質舉證責任。倘其所提出之證據，不足為被告有罪之
      積極證明，或其指出證明之方法，無從說服法院以形成被
      告有罪之心證，基於無罪推定之原則，自不能為被告有罪
      之判決。
  (二)本件扣案之金屬彈殼組合直徑8.9±0.5mm金屬彈頭之非制
      式子彈4顆，其中經採樣1顆鑑定，認有殺傷力，固據認定
      犯罪事實並予以論罪科刑，均如前所述。惟其餘子彈3顆
      ，經送刑事警察局以試射方式鑑定結果，無法擊發，認均
      不具殺傷力，此有該局100年1月3日刑鑑字第0990163465
      號函在卷足佐（見原審卷第65頁），是此3顆子彈既無殺
      傷力，當不屬槍砲彈藥刀械管制條例所列管之子彈，自難
      遽論被告應負槍砲彈藥刀械管制條例第12條第4項非法持
      有子彈之罪責。是檢察官所舉之證據，尚不足以使原審形
      成被告有非法持有此部分子彈犯行之心證，此外，本院在
      得依或應依職權調查證據之範圍內，復查無其他積極明確
      之證據，足以認定被告有檢察官所指此項罪行，此部分自
      屬不能證明被告犯罪，惟公訴人認此部分非法持有子彈罪
      嫌與上開經論罪部分，具實質上一罪關係，爰不另為無罪
      之諭知。
據上論斷，應依刑事訴訟法第368 條，判決如主文。
本案經檢察官林惠到庭執行職務。
中    華    民    國  100    年    7    月    19    日
            刑事第七庭   審判長法  官 林 榮 龍
                               法  官 李 秋 娟
                               法  官 黃 仁 松
以上正本證明與原本無異。
如不服本判決應於收受送達後十日內向本院提出上訴書狀，其未
敘述上訴理由者，並得於提起上訴後十日內向本院補提理由書（
均須按他造當事人之人數附繕本）「切勿逕送上級法院」。
                               書記官 林 玉 惠
中    華    民    國  100    年    7    月    19    日
附錄本案論罪科刑法條全文
槍砲彈藥刀械管制條例第7條第4項：
未經許可，持有、寄藏或意圖販賣而陳列第一項所列槍砲、彈藥
者，處五年以上有期徒刑，併科新臺幣一千萬元以下罰金。
槍砲彈藥刀械管制條例第8條第4項：
未經許可，持有、寄藏或意圖販賣而陳列第一項所列槍枝者，處
三年以上十年以下有期徒刑，併科新臺幣七百萬元以下罰金。
槍砲彈藥刀械管制條例第12條第4項：
未經許可，持有、寄藏或意圖販賣而陳列子彈者，處五年以下有
期徒刑，併科新臺幣三百萬元以下罰金。
附表
┌──┬─────────────┬──┬─────────────┬───────┐
│編號│扣押物品名稱              │數量│鑑定結果                  │備註          │
├──┼─────────────┼──┼─────────────┼───────┤
│1   │仿GLOCK廠27型半自動手槍製 │一支│認係由仿GLOCK廠27型半自動 │              │
│    │造改造而成之手槍（內含彈匣│    │手槍製造之槍枝，車通槍管內│              │
│    │一個）                    │    │阻鐵、換裝土造金屬滑套而成│              │
│    │（槍枝管制編號0000000000）│    │，擊發功能正常，可供擊發適│              │
│    │                          │    │用子彈，而具殺傷力        │              │
├──┼─────────────┼──┼─────────────┼───────┤
│    │仿BERETTA廠廠92FS半自動手 │一支│槍機內不具撞針，無法擊發適│起訴書認不具殺│
│2   │槍製造及改造之手槍        │    │用子彈，認不具殺傷力      │傷力          │
│    │（槍枝管制編號0000000000）│    │                          │              │
├──┼─────────────┼──┼─────────────┼───────┤
│3   │口徑9mm制式半自動手槍（內 │一支│認係口徑9mm制式半自動手槍 │              │
│    │含彈匣二個）              │    │，為菲律賓ARMSCOR廠製，槍 │              │
│    │（槍枝管制編號0000000000）│    │號0000000，槍管內具六條右 │              │
│    │                          │    │旋來復線，經檢視，雖欠缺撞│              │
│    │                          │    │針擋板，致撞針無法定置於槍│              │
│    │                          │    │機內，惟仍可擊發同徑制式子│              │
│    │                          │    │彈使用，認具殺傷力        │              │
├──┼─────────────┼──┼─────────────┼───────┤
│4   │口徑9mm制式子彈           │五顆│經試射結果均具殺傷力      │起訴書認五顆均│
│    │                          │    │                          │具殺傷力      │
├──┼─────────────┼──┼─────────────┼───────┤
│5   │口徑8.9±0.5mm非制式子彈  │四顆│經試射結果，其中一顆具殺傷│起訴書認四顆均│
│    │                          │    │力，其餘三顆不具殺傷力    │具殺傷力      │
├──┼─────────────┼──┼─────────────┼───────┤
│6   │口徑9.0±0.5mm非制式子彈  │三顆│經試射結果，其中一顆具殺傷│起訴書認三顆均│
│    │                          │    │力，其餘二顆不具殺傷力    │不具殺傷力    │
├──┼─────────────┼──┼─────────────┼───────┤
│7   │口徑8.75mm非制式子彈      │一顆│經試射結果具殺傷力        │起訴書認具殺傷│
│    │                          │    │                          │力            │
├──┼─────────────┼──┼─────────────┼───────┤
│8   │口徑9.00mm非制式子彈      │一顆│經試射結果不具殺傷力      │起訴書認不具殺│
│    │                          │    │                          │傷力          │
└──┴─────────────┴──┴─────────────┴───────┘